【裁判字號】    98,小上,21
【裁判日期】    981019
【裁判案由】    損害賠償
【裁判全文】
臺灣彰化地方法院民事裁定  98年度小上字第21號
上 訴 人  乙○○
被上訴人  甲○○
上列當事人間請求損害賠償事件，上訴人對於民國98年6月29日
本院彰化簡易庭98年度彰小字第285號第一審判決，提起上訴，
本院裁定如下：
    主      文
上訴駁回。
第二審訴訟費用新台幣壹仟伍佰元由上訴人負擔。
    事實及理由
一、按對於小額程序之第一審裁判之上訴或抗告，非以其違背法
    令為理由，不得為之；上訴狀應記載上訴理由，表明下列各
    款事項：一原判決所違背之法令及其具體內容，二依訴訟資
    料可認為原判決有違背法令之具體事實。民事訴訟法第436
    條之24第2項及第436條之25分別定有明文。而依同法第436
    條之32第2項規定準用同法第468條及第469條第1款至第5款
    規定，即所謂違背法令，依同法第468條規定，判決不適用
    法規或適用不當者，為違背法令；而判決有同法第469條所
    列各款情形之一者，為當然違背法令。是當事人對小額程序
    之第一審判決提起上訴，如依民事訴訟法第468條規定，以
    第一審判決有不適用法規或適用不當為理由時，其上訴狀或
    理由書應有具體之指摘，並揭示該法規之條項或其內容，若
    係成文法以外之法則，應揭示該法則之旨趣。倘為司法院解
    釋，或最高法院判例，則應揭示該解釋、判例之字號或其內
    容。如以民事訴訟法第469條第1款至第5款所列情形為理由
    時，其上訴狀或理由書，應揭示合於該條款之事實。上訴狀
    或理由書如未依此方法表明，或其所表明者，顯與上開法條
    規定情形不合時，即難認已對於小額程序第一審判決之違背
    法令有具體之指摘，其上訴難認為合法。又按「當事人於第
    二審程序不得提出新攻擊或防禦方法。」，民事訴訟法第43
    6條之28亦定有明文。
二、上訴人上訴意旨略以：
  (一)被上訴人於民國97年10月8日晚上8時25分左右，駕駛車牌號
    碼5202-UD號自用小客車（下稱甲車），沿彰化縣伸港鄉○
    ○路外側車道由北往南方向行駛，行經中興路與建興路交岔
    路口時，未剎車並減速慢行，因而撞擊沿建興路由東往西方
    向行駛由上訴人所駕駛車牌號碼RI-7345號自用小客車（下
    稱乙車），致乙車180度大迴轉，甲車右前方亦嚴重受損。
  (二)訴外人戴郁珍駕駛車牌號碼0408-SL號自用小客車（下稱丙
    車），沿中興路內側車道由北往南方向行駛，行經上開肇事
    交岔路口時，已注意車前狀況，並減速慢行，最後已剎停，
    故不可能撞擊上訴人所駕駛乙車。再加上丙車前保險桿正前
    方車牌處受損，以乙、丙2車直角撞擊受損處應係車體正中
    央受損，而非車體前方正中央及右前方處。由此，可知警詢
    筆錄之真實性尚待查明。
  (三)依相關肇事車輛停放位置顯示，丙車最慢駛至肇事位置，乙
    車絕非先遭丙車撞擊後，再遭甲車撞擊，而係直接被甲車衝
    撞，故乙車遭撞擊點位於右後輪正中央、上方車身及後保險
    桿處。
  (四)臺灣省彰化縣區車輛行車事故鑑定委員會應有提供行車速度
    鑑定，即以車輛撞擊受損情況，作為鑑定速度之依據，以示
    公平。如有超速行駛而肇事者，可能是肇事主因。
  (五)爰於法定期間提起上訴等語。
三、被上訴人於原審起訴主張：
  (一)上訴人於前開時間駕駛乙車行經上開肇事路口時，先與訴外
    人戴郁珍所駕駛丙車發生撞擊後，再與被上訴人所駕駛甲車
    發生撞擊，致甲車前車頭毀損，因此支出修理費用共新台幣
    （下同）145,473元（含工資33,916元、零件111,557元）。
  (二)被上訴人於上開時間駕駛甲車行經管制號誌無動作路口，未
    注意車前狀況，為肇事次因，故願自負百分之30之肇事責任
    。
  (三)爰依侵權行為損害賠償之法律關係，請求上訴人應給付被上
    訴人9萬8千元，及自起訴狀繕本送達上訴人之翌日起至清償
    日止，按年息百分之5計算之利息等語。
四、經查：上訴人於原審對於兩造於前揭時地各自駕駛乙、甲車
    發生碰撞車禍，均有車損，及相關警詢筆錄、行車執照、修
    護估價單、車損照片（均影本）等證據，俱不爭執（原審98
    年6月17日言詞辯論筆錄參照），僅於原審辯稱：其所駕駛
    乙車遭被上訴人所駕駛甲車撞擊，鑑定意見書所附資料不實
    ，上訴人無須賠償被上訴人等語。原審斟酌調查證據結果，
    認定：(一)被上訴人所提彰化縣警察局道路交通事故當事人登
    記聯單、彰化縣警察局道路交通事故初步分析研判表、臺灣
    省彰化縣區車輛行車事故鑑定委員會鑑定意見書、行車執照
    、修護估價單、車損照片（均影本）等證據，互核一致，故
    認該鑑定意見書記載：上訴人駕駛自小客車行經行車管制號
    誌無動作路口，少線道車未暫停讓多線道車先行，為肇事主
    因；被上訴人駕駛自小客車行經行車管制號誌無動作路口，
    未注意車前狀況，為肇事次因等內容，洵值採信。(二)上訴人
    未具體指摘該鑑定意見書所載肇事分析、佐證資料、路權歸
    屬（上訴人為少線道車有暫停讓多線道車先行義務，被上訴
    人為多線道車有優先路權）、法規依據（道路交通安全規則
    第94條第3項、第102條第1項第2款）及鑑定意見等內容，有
    何不合理之處，故不採上訴人辯解。(三)甲車係96年12月出廠
    ，距本件車禍發生約10月，零件費用經折舊後為77,253元（
    元以下四捨五入），加算工資33,916元，合計111,169元即
    為被上訴人損害金額。(四)被上訴人就本件車禍與有過失，應
    負百分之30之過失責任，因認上訴人應負百分之70之過失責
    任，故核算出上訴人應賠償被上訴人修理費用77,818元（計
    算式：11 1,169×0.7≒77,818）。原審因此判決上訴人應
    給付被上訴人77,818元，及自起訴狀繕本送達上訴人之翌日
    即98年4月7日起至清償日止，按年息百分之5計算之利息，
    並依職權為假執行之宣告。經核尚難認有判決不適用法規或
    適用不當，或有民事訴訟法第469條第1款至第5款所列違背
    法令之情事。
五、次查：上訴人於第二審程序具狀所執前詞，係就原審取捨證
    據及認定事實之職權行使，指摘其為不當，或對於依法不得
    提出新攻擊防禦情形下而提出，俱未具體指出原審判決有何
    違背法令情事，更未指明原審判決所違反之法令條項或其內
    容，及依訴訟資料有何判決違背法令之具體事實，暨原審有
    何違背法令致未能提出新攻擊防禦方法之情事，難認其已合
    法表明上訴理由，且所提新攻擊防禦方法亦非法之所許。從
    而，依首揭說明，本件上訴為不合法，應予駁回。
六、據上論結，本件上訴為不合法，依民事訴訟法第436條之32
    第1項、第2項、第444條第1項前段、第95條、第78條、第
    436 之19第1項，裁定如主文。
中    華    民    國    98    年    10    月    19    日
               民事第一庭    審判長法  官  康弼周
                                   法  官  吳永梁
                                   法  官  陳正禧
以上正本係照原本作成。
本裁定不得抗告。
中    華    民    國    98    年    10    月    19    日
                                   書記官  莊素美


司法院資訊處製作；財團法人民間司法改革基金會備份。
